臺灣嘉義地方法院民事判決　　　　　　　96年度簡上字第14號
上　訴　人　丙○○
訴訟代理人　乙○○
複 代理 人　陳張雪月
被 上訴 人　甲○○
上列當事人間請求確認界址事件，上訴人對於中華民國95年11月
29日本院嘉義簡易庭95年度嘉簡字第738號第一審判決提起上訴
，本院於民國96年12月5日言詞辯論終結，判決如下：
    主  文
上訴駁回。
第二審訴訟費用由上訴人負擔。
    事實及理由
一、上訴人起訴主張：緣坐落嘉義縣梅山鄉○○○段第117之1號
    土地（下稱系爭117之1地號土地）為上訴人所有，坐落同段
    117地號土地（下稱系爭117地號土地）為被上訴人所有，二
    筆為相鄰土地，兩造間為確定界址，曾委請嘉義縣竹崎、大
    林地政事務所前往測量，但上訴人對於測量結果仍有意見，
    實際上兩造相鄰土地之界址應如上訴人於原審現場履勘當日
    指界之情形，爰依法請求確認兩造界址，並聲明：請求確認
    上訴人所有坐落系爭117之1地號土地與被上訴人所有坐落系
    爭117地號土地經界線（下稱系爭土地界址）如附圖一所示
    （即原審判決附圖）Ａ至Ｇ兩點間之連接線。原審就系爭土
    地界址判決為如附圖一所示甲、乙兩點間之連接線，上訴人
    不服，提起上訴，於本院審理中均引用原審所為之陳述，並
    補稱系爭117地號土地原係訴外人陳良帆所有，被上訴人於
    法院拍賣上開土地時得標取得所有權，然點交時訴外人陳良
    帆未到場指界，導致本件系爭土地產生界址糾紛。上訴人不
    同意採用土地測量局的測量結果，因內政部測量局95年測得
    結果與96年測的結果不一樣，而被上訴人於原審所主張系爭
    二筆土地之界址，雖經竹崎、水上地政事務所測量均不同，
    足見指界錯誤，且竹崎地政事務所人員是被上訴人親戚，測
    量結果有所偏頗。上訴人所有系爭117之1地號土地面積596
    平方公尺，耕作多年，而今鑑界，頓失面積，懇請鈞院准水
    上地政事務所胡水生測量系爭二筆土地面積，並由訴外人陳
    良帆指界，以明事實而息紛爭等語，並聲明：（一）原審判
    決廢棄。（二）請求確認上訴人所有坐落系爭117-1地號土
    地與被上訴人所有坐落117地號土地經界線如附圖一所示A至
    G兩點間之連接線。
二、被上訴人則以：上訴人於鈞院95年9月18日指界之界址，並
    不正確，兩造間系爭土地經地政機關多次測量，其界址並非
    如上訴人當日所指情形，被上訴人認為兩造間界址應如地籍
    圖所示，即以附圖一所示甲、乙兩點間之連接線（即界址點
    1485、1452、1469、1439、1574、1333、1386、1467之連接
    線）。並聲明：上訴駁回。
三、本院之判斷：
（一）上訴人所有系爭117之1地號土地與被上訴人所有系爭117
      地號土地相鄰，因彼此指界不一，而有訴請確定界址之必
      要等情，業據上訴人提出土地登記謄本二份及地籍圖謄本
      一份為證，堪信為真。
（二）惟上訴人主張系爭土地界址如附圖一所示A至G兩點間之連
      接線為準，被上訴人則主張系爭土地之界址如附圖一所示
      甲、乙兩點間之連接線，經查：
    1.依嘉義縣水上地政事務所派員測量結果，系爭土地之界址
      ，為如附圖一所示甲、乙兩點間之連接線（即界址點1485
      、1452、1469、1439、1574、1333、1386、1467之連接線
      ）。又經本院於96年5月25日會同內政部土地測量局人員
      勘測後，囑內政部土地測量局鑑定測量系爭土地界址後，
      該局96年7月25日測籍字第0960600160號函送之測定圖說
      認定依該圖說（附圖二）所示1-8點之連接線係兩造系爭
      土地間地籍圖經界線，亦有該函所附測定圖說可憑（本院
      卷第51頁），而就附圖一所示甲、乙兩點間之連接線與附
      圖二所示1-8點之連接線是否相同乙情，嘉義縣水上地政
      事務所96年11月1日嘉上地測字第0960006655函：「…查
      本案內政部測量局圖說編號1是本所鑑定圖標示1485、2是
      1452、3是1469、4是1439、5是1374、6是1333、7是1386
      、8是1467，其距離及位置與內政部測量局圖說之距離及
      位置是相符。因本所前所測定之鑑定圖係參考內政部測量
      局之圖根點及測量成果，故距離及位置是相符。」（本院
      卷第71頁），是足認內政部土地測量所認兩造系爭土地間
      界址即附圖二所示1、8點之連接線，核與原審卷附嘉義縣
      水上地政事務所於95年10月17日函鑑界所認如附圖一所示
      甲、乙兩點間之連接線相同。復參諸本件經嘉義縣水上地
      政事務所及內政部土地測量局之測界，已採用精密之測量
      儀器及繁複詳實之繪圖過程，又呈相同之結果，足徵前揭
      所認兩造系爭土地間界址為如附圖一所示甲、乙兩點間之
      連接線（即附圖二1-8點之連接線），應與系爭土地間實
      際經界狀態相符。
    2.另又兩造間有關系爭二筆土地之界址，業經多次聲請地政
      機關為複丈、鑑界，並繪有複丈成果圖，此有嘉義縣竹崎
      地政事務所95年8月31日嘉竹地二字第0950004696號函與
      所附之鑑界複丈圖三份於原審卷可查。經比對上述鑑定圖
      與複丈成果圖，該些鑑定圖、複丈成果圖所示之系爭117
      之1地號土地之形狀均相同，但與上訴人上述指界界址點
      所連結成之土地形狀顯不相同。再者，依據上述嘉義縣水
      上地政事務所鑑定書與鑑定圖所示，依照上訴人指界之位
      置施測，上訴人所指界址點所連成之系爭117之1地號土地
      位置與地籍圖所示位置相差甚大，且與地籍圖所示同段11
      7號、619地號、622地號等土地之位置重疊；此外，依上
      訴人指界之位置（即附圖一代號Ａ、Ｂ、Ｃ、Ｄ、Ｅ、Ｆ
      、Ｇ、Ｈ、Ｉ、Ｊ、Ａ所連結之虛線部分），則圖示面積
      系爭117之1地號土地面積為0.0582公頃（即582平方公尺
      ，較登記面積減少14平方公尺），而依據現存之界址點號
      施測，系爭117之1地號土地面積為593.62平方公尺，誤差
      僅2.38平方公尺，此有上開鑑定書、鑑定圖及宗地資料表
      附於原審卷可參，是由嘉義縣水上地政事務所及內政部土
      地測量局之測界與上訴人所指之界址相較，其誤差顯然較
      少；故依據上述各點觀之，足見上訴人所主張之界址真實
      性顯有可議之處。
    3.又上訴人雖一再主張系爭二筆土地之界址應如其所主張，
      如依被上訴人所定之界址將失去六釐地，上開土地測量局
      所為之鑑定並不正確云云，惟上訴人在未提出其他積極事
      證可供本院再予調查參酌嘉義縣水上地政事務所及內政部
      土地測量局上開鑑定有何謬失之情形下，僅憑其在該處居
      住使用之主觀認定，主張界址之測量及鑑定有誤，自屬無
      據。
四、從而，上訴人訴請確定兩造所有系爭土地之界址，經本院審
    酌上開嘉義縣水上地政事務所及內政部土地測量局所為之鑑
    定測量所測兩造系爭土地間地籍圖經界線位置、系爭土地圖
    籍資料、土地形狀、系爭土地相毗鄰之狀況、登記簿面積與
    各實測面積差異等各情，確定其界址如附圖一所示甲、乙兩
    點間之連接線（即附圖二1-8點之連接線）。原審判決確定
    兩造系爭土地間界址如附圖一所示甲、乙兩點間之連接線，
    經核並無違誤，上訴意旨仍執陳詞，指摘原判決不當，求予
    廢棄改判，為無理由，應予駁回其上訴。
五、本件事實已臻明確，上訴人雖聲請傳訊證人陳良帆到場指界
    並由水上地政事務所胡水生測量系爭二筆土地面積，惟本院
    乃係依內政部土地測量局及嘉義縣水上地政事務所以科學儀
    器鑑測系爭土地經界線所得結果為判斷，且上開嘉義縣水上
    地政事務所之鑑定亦係胡水生所製作，上訴人聲請再由胡水
    生測量系爭二筆土地面積及證人陳良帆到場指界，經審認後
    就本件判決結果均不生影響，自無必要，併予敘明。
六、據上論結，本件上訴為無理由，依民事訴訟法第436條之1第
    3項、第449條第1項、第78條，判決如主文。
中　　華　　民　　國　　96　　年　　12　　月　　19　　日
            民事第一法庭審判長法　官　  林世芬
                              法　官　  林望民
                              法　官　  吳芝瑛
本判決不得上訴。
以上正本證明與原本無異。
中　　華　　民　　國　　96　　年　　12　　月　　19　　日
                              書記官　  馮澤文
